【裁判字號】    97,易,3566
【裁判日期】    971212
【裁判案由】    詐欺
【裁判全文】
臺灣臺中地方法院刑事判決              97年度易字第3566號
公  訴  人  臺灣臺中地方法院檢察署檢察官
被      告  乙○○
上列被告因詐欺案件，經檢察官提起公訴（97年度偵字第16469
號），本院判決如下：
    主    文
乙○○無罪。
    理    由
一、公訴意旨略以：被告乙○○可預見金融機構帳戶係個人理財
    之重要工具，關係個人財產、信用之表徵，如交予他人使用
    ，有供作財產犯罪用途之可能，而一般人取得他人帳戶之目
    的在於取得贓款及掩飾犯行不易遭人追查，對於提供帳戶雖
    無引發他人萌生犯罪之確信，但仍以基於幫助某真實姓名、
    年籍不詳之成年人遂行詐欺取財犯行之不確定犯意，先於民
    國97年4月3日前某日，在不詳地點，將其所有之上海商業銀
    行臺中分行帳號00000000000000號帳戶之存摺、提款卡及密
    碼，以不詳之代價交付予真實姓名、年籍不詳之人及所屬詐
    欺集團使用。該詐欺集團成員取得上開帳戶後，即共同基於
    意圖為自己不法所有之犯意聯絡，於同年3 月27日，由某姓
    名、年籍不詳之人打電話向被害人甲○○佯稱其中獎新臺幣
    （下同）120 萬元，但必須先繳交稅金才可領取云云，致其
    陷於錯誤，於同年4月3日匯款9 萬元匯款至被告上開帳戶。
    因認被告涉犯刑法第30條第1項、第339條第 1項之幫助詐欺
    取財罪嫌。
二、按犯罪事實應依證據認定之，無證據不得認定犯罪事實；不
    能證明被告犯罪或其行為不罰者，應諭知無罪之判決，刑事
    訴訟法第154條第2項及第301條第1項分別定有明文。再者，
    認定不利於被告之事實，須依積極證據，茍積極證據不足為
    被告不利事實之認定時，即應為有利於被告之認定，更不必
    有何有利之證據；又認定犯罪事實所憑之證據，雖不以直接
    證據為限，間接證據亦包括在內；然而無論為直接證據或間
    接證據，其為訴訟上之證明，須於通常一般人均不致有所懷
    疑，而得以確信其為真實之程度者，始得據為有罪之認定（
    最高法院30年上字第816 號、76年台上字第4986號判例參照
    ）。
三、證據能力：
    按被告以外之人於審判外之陳述雖不符刑事訴訟法第159 條
    之1至之4等4 條之規定，而經當事人於審判程序同意作為證
    據，法院審酌該言詞陳述或書面陳述作成時之情況，認為適
    當者，亦得為證據；當事人、代理人或辯護人於法院調查證
    據時，知有刑事訴訟法第159條第1項不得為證據之情形，而
    未於言詞辯論終結前聲明異議者，視為有前項之同意，同法
    第159條之5定有明文。本件證人即被害人甲○○於警詢中之
    陳述，其性質雖屬傳聞證據，然業經本院審理時予以提示並
    告以要旨，且各經檢察官及被告等人表示意見，當事人已知
    上述筆錄乃傳聞證據，且均未於言詞辯論終結前對該等筆錄
    內容異議，本院審酌認為以之作為本案之證據亦屬適當，應
    具有證據能力。
四、公訴人認被告乙○○涉有幫助詐欺取財犯行，無非係以：被
    告雖否認涉有幫助詐欺取財犯行，惟(一)被害人甲○○於上開
    時間，因遭人詐欺，而將9 萬元匯入被告之前開帳戶內之事
    實，業經其於警詢中指述綦詳，並有被害人匯款單、被告之
    上開帳戶之開戶資料及帳戶來交易資料附卷可稽。(二)被告何
    以對此貴重之個人金融帳戶資料遺失之事一概不知？知悉後
    何以不報警處理？且旁人如何能知悉帳戶之密碼？況前開帳
    戶之存摺、提款卡茍係被告遺失，則其拾得者理應可預期被
    告於遺失後有申請掛失前開帳戶原有存摺、提款卡之可能，
    豈有大費周章詐騙被害人，指示其匯款至無法隨時使用之帳
    戶內，而自陷於一方面無法提領所詐得金額以遂行犯罪目的
    ，他方面卻仍受刑事追訴危險之窘境？(三)近年來詐欺取財之
    犯罪類型層出不窮，該等犯罪，多數均係利用他人帳戶作為
    詐欺所得財物之匯款帳戶，並經媒體廣為披載，被告縱使並
    不確知所提供之帳戶，係遭他人用以對被害人詐欺取財，亦
    無法確知取得帳戶之人係以何種方法於何時地為詐欺取財之
    具體內容，惟對於其所提供之上揭帳戶，將遭人作為詐欺取
    財犯行所得財物匯入及提領之工具使用，應有概括之認識，
    且可預見其發生，竟仍同意提供，顯對帳戶供他人取得不法
    犯罪所得之用，亦不違背被告本意，即被告並非確信帳戶不
    至遭利用為犯罪之用，仍將帳戶提供他人，足認被告應具幫
    助犯罪之不確定故意等情，為其主要論據。
五、訊據被告乙○○堅決否認有幫助詐欺取財犯行，辯稱：上海
    商業銀行臺中分行帳號0000000000000 號帳戶是伊93、94年
    申請開立，供薪資匯入使用，伊使用到95年底就沒有再使用
    。97年3 月間，伊哥哥丙○○說他朋友要還錢，但是丙○○
    另外涉有詐欺案，存摺、帳戶已經被凍結，所以要借伊的帳
    戶，伊就答應丙○○，伊不知道丙○○會把的帳戶拿去賣掉
    ，伊怕哥哥丙○○會被抓去關，所以之前伊不敢將事情的真
    相說出來等語。經查：
  (一)於97年3 月27日，不詳詐欺集團成員打電話向被害人甲○○
    佯稱其中獎120 萬元，但必須先繳交稅金才可領取云云，致
    其陷於錯誤，於同年4月3日匯款9 萬元匯款至被告上開帳戶
    等情，固據被害人甲○○於警詢中證訴明確，並有被告上開
    上開商業銀行臺中分行之交易明細表附卷可稽。惟被害人甲○○上開證訴及如上開帳戶交易明細表等文書證據，僅得證
    明被害人甲○○因遭人詐騙而於前開時、地匯款9 萬元至被
    告上開帳戶內之事實，尚難僅憑此即遽行推論被告有幫助詐
    欺取財之犯行，而為被告不利之認定。
  (二)又上開帳戶係證人丙○○以有人要借款為由，向不知情之被
    告借用，而後自行出售予不詳詐欺集團成員等情，業據證人
    丙○○於本審理時證稱：「我願意承認我弟弟的帳戶是被我
    賣掉，時間是97年3 月中旬，我看報紙廣告打電話聯絡，約
    在台中市○○○○路與中港路口，以八千或一萬元賣掉，詳
    細金額我忘記了，賣給年約30幾歲，綽號阿明之男子。」、
    「（你怎麼向你弟弟拿存摺、提款卡、密碼？）我說我有朋
    友要匯款給我，要借他的存摺使用，用這個理由向他借。」
    、「（你弟弟是否知道你要將存摺拿去賣？）不知道。」等
    語（見本院卷第24頁背面）。核與被告所辯相符。且證人丙○○另涉常業詐欺案件，經臺灣高等法院以95年度上訴字第
    4026號判處有期徒刑3 年（上訴最高法院中）等情，亦有全
    國刑案資料查註表、臺灣高等法院以95年度上訴字第4026號
    判決各1 份附卷可稽（見本院卷第28至33頁）。而現今金融
    機構凡涉及詐欺案件之帳戶，均以警示帳戶凍結，停止交易
    往來，此為本院從事審判職務所知悉之事項，是被告辯稱：
    伊哥哥丙○○帳戶被凍結，有人要匯款給丙○○所以才將上
    開帳戶借給丙○○使用，伊不知道丙○○會將帳戶出售他人
    等語，核與常情相符，被告所辯實堪採信。
  (三)再查一般販賣或出借帳戶而供詐欺集團向不特定之被害人詐
    欺取財者，衡見因個人或家庭經濟困窘，急需籌措金錢始為
    該不法行為。本案被告係大學畢業，現任職於景碩科技股份
    有限公司擔任電腦繪圖人員，家庭經濟狀況小康一節，業據
    被告於警詢中供述甚詳，是被告個人之資力尚稱良好，並無
    經濟困窘，急需籌措金錢花用之情事。再參以被告除涉及本
    案外，即未涉及其他刑事案件，素行良好，亦有臺灣高等法
    院被告前案紀錄表附卷足稽，衡情被告應不至為小利而自毀
    前程，故被告應無犯罪之動機。雖被告先前於警詢、偵查中
    均辯稱：伊將上開帳戶之存摺、提款卡一起放在家中，嗣後
    於不詳時間遺失云云，被告固有先後供述不一之情形。惟被
    告與丙○○為兄弟，誼屬至親，被告既知悉其兄丙○○已涉
    有其他常業詐欺案件，被告為迴護丙○○，而未據實供出實
    情，亦屬人情之常，故被告辯稱：伊怕哥哥丙○○會被抓去
    關，所以之前伊不敢將事情的真相說出來等語，核與常情相
    符，應堪採信。是自難僅憑被告先後供述不一，逕予推論被
    告有幫助詐欺取財之犯意。
六、綜上所述，本案依公訴人所舉之證據及其指出之證明方法，
    尚不足使本院就被告上開幫助詐欺犯行，產生確信之心證。
    此外，復查無其他積極證據足以證明被告確有公訴人所指犯
    行，基於無罪推定之原則，自應為被告無罪之諭知。
七、至於丙○○販賣被告所有之上開帳戶之犯行，應另由檢察官
    為適當之偵查，附此敘明。
八、據上論斷，應依刑事訴訟法第301條第1項，判決如主文。
中    華    民    國    97    年    12    月    12    日
                  刑事第十六庭  審判長法  官  楊文廣
                                      法  官  周玉蘭
                                      法  官  劉敏芳
以上正本證明與原本無異。
如不服本判決應於收受本判決送達後十日內向本院提出上訴書狀，
其未敘述上訴理由者，並得於提起上訴後十日內向本院補提理由
書狀（均須按他造當事人之人數附繕本）「切勿逕送上級法院」
                                      書記官  葉泰濃
中    華    民    國    97    年    12    月    12    日


司法院資訊處製作；財團法人民間司法改革基金會備份。
